【裁判字號】    95,訴,920
【裁判日期】    951214
【裁判案由】    偽造文書等
【裁判全文】
臺灣臺北地方法院刑事判決               95年度訴字第920號
公  訴  人  臺灣臺北地方法院檢察署檢察官
被      告  辛○○
選任辯護人  林俊倩律師
被      告  庚○○
            丙○○
                      之1
            戊○○
                    （另案於臺灣桃園監獄執行中）
選任辯護人  繆璁律師
            李承志律師
上列被告等因偽造文書等案件，經檢察官提起公訴（九十四年度
偵續一字第八六號），本院判決如下：
    主  文
辛○○、庚○○、丙○○、戊○○均無罪。
    理  由
一、公訴意旨略以：被告辛○○、庚○○、丙○○、戊○○（於
    警詢、偵查及本院準備程序中均冒『張芳秋』之名應訊，涉
    犯偽造文書等罪嫌，該部分應由檢察官另案偵辦）基於意圖
    為自己不法所有之共同犯意聯絡，於民國九十年一月間，推
    由被告戊○○向告訴人丁○○佯稱被告辛○○在菲律賓有客
    戶欲買電子零件，該客戶有菲律賓銀行信用狀額度，可使用
    信用狀付款，如告訴人代為介紹賣主，介紹人可賺取百分之
    五的佣金，但須先行墊付一成之保證金等語，使告訴人陷於
    錯誤，即分別於同年月十日、十二日，先後交付美金二萬四
    千三百元及新臺幣一百六十七萬元與被告戊○○、丙○○二
    人，該二人嗣再分別轉交與被告辛○○、庚○○。詎渠等收
    受上揭款項後，卻遲不開立信用狀與告訴人，告訴人屢次催
    促，渠等均未理會，亦拒不退還保證金，且偽造菲律賓首都
    銀行臺北分行（下稱首都銀行），內容為：「銀行電碼代號
    ：ＭＢＴＣ  ＣＨＫＢＪＨＵＸ。交易：遠期信用狀。受益
    人：Ｐｏｗｅｒ  Ｌｅｅ公司。申請人：ＤＥ  ＢＯＲＪＡ
      ＳＵＲＰＬＵＳ。金額：美金３９。遠期信用狀號碼：Ｍ
    ＢＴＣ－00000000－Ｐ１」之信用狀一紙，交付與
    告訴人，其後更避匿不見，告訴人至此始悉受騙，因認被告
    辛○○、庚○○、丙○○，戊○○共同涉犯刑法第二百十六
    條、第二百十條之行使偽造私文書及第三百三十九條第一項
    之詐欺取財罪嫌。
二、按「犯罪事實應依證據認定之，無證據不得認定其犯罪事實
    ，又不能證明被告犯罪者，應諭知無罪之判決」，刑事訴訟
    法第一百五十四條第二項、第三百零一條第一項定有明文。
    又按「被害人所述被害情形如無瑕疵可指，而就其他方面調
    查又與事實相符，其供述始足據為判決之基礎；且自訴人之
    指訴，係以使被告受刑事訴追為目的，是其陳述是否與事實
    相符，仍應調查其他證據以資審認」，有最高法院三十二年
    上字第六五七號、五十二年台上字第一三○○號判例可資參
    照。再按「事實之認定，應憑證據，如未能發現相當證據，
    或證據不足以證明，自不能以推測或擬制之方法，為裁判基
    礎；又認定犯罪事實所憑之證據，雖不以直接證據為限，間
    接證據亦包括在內；然而無論直接或間接證據，其為訴訟上
    之證明，須於通常一般之人均不致有所懷疑，而得確信其為
    真實之程度者，始得據為有罪之認定，倘其證明尚未達到此
    一程度，而有合理之懷疑存在時，事實審法院復已就其心證
    上理由予以闡述，敘明其如何無從為有罪之確信，因而為無
    罪之判決，尚不得任意指為違法」，有最高法院四十年台上
    字第八六號及七十六年台上字第四九八六號判例足參。次按
    「刑法第三百三十九條第一項詐欺罪之成立，以意圖為自己
    或第三人不法所有，以詐術使人將本人或第三人之物交付為
    要件。所謂以詐術使人交付，必須被詐欺人因其詐術而陷於
    錯誤，若其所用方法，不能認為詐術，亦不致使人陷於錯誤
    ，即不構成該罪」，最高法院四十六年臺上字第二六○號亦
    著有判例足資參照。至於債務人於債之關係成立後，如有未
    依債之本旨履行民事債務之情形，在一般社會經驗上可能之
    原因甚多，縱令是出於惡意不為履行，苟無足以證明其在債
    之關係發生時，自始即具有不法所有意圖之積極證據，亦僅
    能令負民事債務不履行之責任，依刑事訴訟法第一百五十四
    條之規定，尚不得據此債信違反之客觀事態，而推定債務人
    原有詐欺取財或詐欺得利之犯意。
三、公訴人認被告辛○○、庚○○、丙○○，戊○○共同涉犯刑
    法第二百十六條、第二百十條之行使偽造私文書及第三百三
    十九條第一項之詐欺取財罪嫌，無非係以告訴人丁○○之指
    訴、證人甲○○之證詞（見偵四卷第三一至三四頁）、菲律
    賓首都銀行臺北分行九十二年四月十五日首銀九十二（法）
    字第○一五號函（見偵一卷第一二四頁）、告訴人所提信用
    狀（見偵一卷第十九、二十頁）為其主要論據。訊據被告辛○○、庚○○、丙○○、戊○○均堅詞否認有何公訴意旨所
    指犯行，被告辛○○辯稱本件是因伊經營之育園科技股份有
    限公司（下稱育園公司）需資金週轉，委託新加坡的坤成發
    公司代為尋找菲律賓之信用狀開狀公司，經由被告戊○○介
    紹，由告訴人提供歡鎂國際股份有限公司（英文名稱為ＰＯ
    ＷＥＲ  ＬＥＥ  ＣＯ．ＬＴＤ，下稱歡鎂公司）之押匯額
    度，計畫以開立信用狀辦理押匯之模式取得周轉資金，原定
    開立美金一百二十萬元之信用狀，須支付菲律賓開狀公司開
    狀金額百分之二十即美元二十四萬元之保證金，第一次開狀
    額度為美金六十幾萬元，因已向菲律賓開狀公司預約開狀額
    度，故須一次支付美金十五萬元之保證金，因而與告訴人約
    定由告訴人負擔保證金美金八萬元，一次給付，其餘保證金
    七萬美元則由伊支付，押匯所得之款項則按出資款比例分款
    ，但告訴人僅於九十年一月十二日上午交付新台幣一百六十
    七萬元予被告丙○○、庚○○轉交伊收受，伊已將該筆款項
    交付與坤成發公司合作之開狀公司人員ＪＯＨＮ  ＢＩＮＡ
    收受，本件因開狀金額較大，為使信用狀開出後能順利辦理
    押匯，伊要求告訴人先提出通知銀行之授信額度、出口押匯
    額度或信用狀融資額度，蓋菲律賓銀行所開出之信用狀如遭
    其他銀行託收，將會損及申請開狀公司之信用，如申請開狀
    公司遭開狀銀行取消融資額度，該公司提供擔保之資產將遭
    銀行凍結，本件係因告訴人無法依約提出銀行融資額度及信
    用證明，導致未能順利開狀，至告訴人所提信用狀傳真，僅
    係菲律賓開狀公司所傳真草稿，該份文件係用以確定信用狀
    規格是否為辦理押匯銀行接受，並非信用狀正本，又被告戊○○雖有於九十年一月十一日將告訴人委託轉交之紙袋交付
    予伊，惟伊到菲律賓後打開紙袋，發現裡面係歡鎂公司之公
    司資料，並非告訴人所稱二萬四千三百元美金，伊絕無詐欺
    取財或偽造文書情事等語。被告庚○○則辯稱：被告戊○○
    、丙○○曾在九十年一月十二日攜帶新臺幣一百六十七萬元
    前往伊天母住家，因夫婿被告辛○○當時人在菲律賓，故由
    伊代為收取，並依被告辛○○之指示，將該筆款項轉交予被
    告辛○○許姓友人，伊僅依被告辛○○指示轉交款項，實與
    本案全然無涉等語。被告丙○○則辯稱伊係育園公司職員，
    九十年一月十一日依老闆即被告辛○○之指示，前往內湖來
    來豆漿店與被告戊○○碰面，被告戊○○委託伊轉交一紙密
    封紙袋予被告辛○○，伊因戊○○表示紙袋內係美金，為求
    慎重，請被告戊○○親自交付予被告辛○○，之後被告戊○○便與辛○○一同搭車前往桃園中正國際機場，伊隨後於九
    十年一月十二日與被告戊○○一併前往被告辛○○天母住家
    ，將新臺幣一百六十七萬元交付予老闆娘即被告庚○○，伊
    係依被告辛○○之指示轉交金錢，就被告辛○○與告訴人間
    所進行交易，既不知情，亦無參與等語。被告戊○○則辯稱
    ：伊居間介紹告訴人與被告辛○○合資以「向國外公司申請
    開立信用狀後辦理押匯」之方式籌措資金，兩造當時確實約
    定告訴人應於一定期限內將押匯銀行及押匯額度告知被告辛○○，以利信用狀開狀程序之進行，又告訴人雖有於九十年
    一月十一日交付一只密封紙袋予伊，伊並依告訴人之指示將
    該只密封紙袋轉交予被告辛○○，然伊並未拆開該紙袋，故
    無法確認紙袋內所裝是否為美金，伊於九十年一月十二日與
    被告丙○○一併前往被告辛○○天母住家，將新臺幣一百六
    十七萬元交付予被告辛○○妻子即被告劉鳳臨後，在九十年
    農曆年後即未參與本件信用狀開狀事宜，但就伊側面得知，
    本件之所以信用狀無法順利開出，係因告訴人始終無法提出
    歡鎂公司押匯額度及信用證明，告訴人雖有於九十年的農曆
    年前取得一紙信用狀傳真函，然該紙傳真應係信用狀樣本，
    目的在於確認臺北之押匯銀行是否接受此一格式，並非正式
    信用狀正本，伊僅負責介紹被告辛○○與告訴人認識，並未
    自此事件取得任何好處，自無任何動機參與詐欺或偽造文書
    犯行等語。經查：
  (一)告訴人丁○○雖於本院結證稱被告辛○○透過被告戊○○向
    伊表示，被告辛○○在菲律賓首都銀行有信用狀額度，欲向
    臺灣廠商購買電子零件，告訴人如介紹臺灣電子零件出口廠
    商與之進行買賣交易，並墊付一成保證金，被告辛○○將於
    取得信用狀向銀行辦理押匯後，退還一成保證金，並給付百
    分之五利潤，伊因而交付美金二萬四千三百元及新臺幣一百
    六十七萬元予被告丙○○、戊○○轉交予被告辛○○，惟被
    告辛○○等人事後並未取得信用狀，亦拒絕返還告訴人所交
    付上揭款項，足見被告辛○○等四人共同向告訴人詐騙美金
    二萬四千三百元及新臺幣一百六十七萬元等語（見本院卷(一)
    第一一○至一一三頁）。惟查：
    1.據告訴人於本院審理中證稱：「（請問，戊○○介紹你跟
      辛○○做生意，他有告訴你說是哪一家外國公司要開多少
      額度的信用狀，要跟國內的哪一家公司買什麼樣的電子產
      品？）這個我確認他沒有講國外哪一家公司，國內哪一家
      戊○○沒有辦法指定，因為他要我去找，本來一開始說是
      開三十萬美金的額度的信用狀，那時候說要買電子晶片，
      什麼樣的電子晶片我不是很暸解，但是我的印象是記憶體
      晶片。‧‧‧當時我透過別人找到ＰＯＷＥＲ  ＬＥＥ公
      司，這家公司要開一張ＰＩ出來，然後這個ＰＩ開出來之
      後，傳真給戊○○，然後對方拿到之後，要根據這個ＰＩ
      去開狀。（這個ＰＩ記載內容為何？）英文我不懂，我只
      是傳真東西。（金額多少？）我忘記了。（你既然說這個
      交易從事的是電子產品交易買賣，他們有沒有跟你說買方
      要哪一家公司、哪一種產品、晶片型號、規格？如果沒有
      講，你如何找到賣方的？）背景我不了解，我那時候想說
      成交的話我可以賺百分之五的佣金。（你怎麼知道你找的
      ＰＯＷＥＲ  ＬＥＥ公司可以提供菲律賓公司需要的產品
      ？）ＰＯＷＥＲ  ＬＥＥ的老闆我是透過別人介紹認識的
      ，他是做電子零件的，我一介紹就由他們去接觸，因為我
      不懂英文，我只有依照規範去做這樣。‧‧‧（那你清楚
      什麼？）我清楚我介紹一個生意，然後賺取百分之五的佣
      金。（ＰＯＷＥＲ  ＬＥＥ公司誰介紹的？）是我透過一
      個朋友介紹的。」等語可徵，告訴人對本件電子零件跨國
      交易之買賣雙方、採購標的、規格、金額等交易基本事項
      均一無所悉，則告訴人如何能居間介紹ＰＯＷＥＲ  ＬＥ
      Ｅ公司即歡鎂公司與菲律賓廠商進行電子零件買賣交易？
      又告訴人所述跨國電子零件買賣交易如係屬實，該信用狀
      之受益人應係賣方即告訴人居間介紹之歡鎂公司，然查，
      證人即歡鎂公司負責人乙○○於本院結證稱該公司從未與
      菲律賓公司有過交易，伊對告訴人亦無任何印象等情明確
      （見本院卷(二)第二四、二五頁），歡鎂公司負責人乙○○
      與告訴人既素未謀面，該公司亦未曾與菲律賓公司有商業
      往來，告訴人如何仲介歡鎂公司與菲律賓公司進行電子零
      件買賣交易，抑或居中協助被告辛○○取得歡鎂公司之信
      用狀前往銀行辦理押匯，取得現款後，再從中取回告訴人
      所交付保證金？綜上，告訴人證稱伊係因介紹歡鎂公司與
      被告辛○○安排之菲律賓公司進行電子零件買賣交易，而
      交付保證金予被告辛○○等人云云，在在與常情有違，實
      難盡信。又被告辛○○等人固坦承告訴人有於九十年一月
      十二日上午透過被告戊○○、丙○○交付新台幣一百六十
      七萬元予被告辛○○之妻即被告庚○○轉交被告辛○○等
      情，經核與告訴人指訴情節相符，堪認告訴人確有交付新
      臺幣一百六十七萬元予被告辛○○。至告訴人另指稱伊已
      於九十年一月十一日將美金二萬四千三百元交付予被告戊○○轉交予被告辛○○云云，然查，被告丙○○於本院審
      理中證稱：「我有看到一個紙袋，戊○○跟我說裡面有美
      金二萬多元，‧‧‧，我就跟戊○○說辛○○在等你，你
      直接把錢拿給他就好，我沒有看到現金，但是我有看到那
      個紙袋，那個紙袋是被封住的，紙袋有以釘書機裝訂」等
      情（見本院卷(一)第一三五頁），經核與被戊○○供稱：「
      丁○○到，就拿一個信封袋給我，上面是封死的，上面是
      喜洋洋三溫暖的信封袋，我也沒有打開，他跟我說裡面是
      錢，‧‧‧，我是整個信封袋交出去，我沒有拆」等情相
      符（見本院卷(一)第一二三頁），堪認告訴人於九十年一月
      十一日交付被告戊○○轉交被告辛○○係一只密封紙袋，
      且並未當場拆開與被告戊○○點收確認，告訴人雖指稱該
      只密封紙袋內裝美金二萬四千三百元，然遭被告辛○○否
      認，辯稱紙袋內係歡鎂公司資料，並無美金等語，告訴人
      復無法提出其他證據證明該只密封紙袋內所裝確係美金二
      萬四千三百元，自難僅以告訴人之指訴即認定被告辛○○
      有收受告訴人所交付美金二萬四千三百元。
    2.再查，被告辛○○、戊○○辯稱本件係因被告辛○○先前
      曾透過新加坡坤成發公司介紹，由菲律賓某公司向菲律賓
      首都信託銀行申請開立信用狀，再持該信用狀向臺灣金融
      機構辦理押匯，以此模式取得周轉現金，緣被告辛○○所
      經營育園公司於八十九年底又發生現金周轉問題，被告辛○○遂決意採先前模式，以信用狀向臺灣地區金融機構取
      得融資款項，經被告戊○○介紹，與告訴人接洽，雙方約
      定由被告辛○○透過新加坡坤成發公司安排，由菲律賓「
      ＤＥ  ＢＯＲＪＡ  ＳＵＲＰＬＵＳ」向菲律賓首都銀行
      申請開立信用狀，告訴人需與被告辛○○依比例負擔申請
      開狀之保證金，並提供在臺灣地區金融機構享有信用押匯
      額度之公司與菲律賓「ＤＥ  ＢＯＲＪＡ  ＳＵＲＰＬＵ
      Ｓ」進行跨國買賣交易，待被告辛○○持菲律賓首度銀行
      開立予賣方公司之信用狀向臺灣地區金融機構辦理押匯取
      得現金後，告訴人可從中賺取百分之五之利潤等情，經核
      告訴人丁○○於經警詢中指稱：「（請詳述經過？）八十
      九年底我經過朋友張芳秋介紹認識丙○○，並說丙○○的
      老闆辛○○在菲律賓首都銀行可以開信用狀買貨，必需由
      本人交出開信用狀擔保金核計現金新台幣二百四十七萬元
      ，並說收到錢三天內信用狀可以開出」等語（見偵一卷第
      四頁）、於偵查中指稱：「（你知否錢交給辛○○做何用
      ？）他要從菲律賓首都銀行開信用狀，向台灣買貨台灣出
      貨商押匯後取得款項會支付我５％佣金，因為我是買賣之
      介紹人。」等情大致相符（見偵一卷第八二頁），參以證
      人杜曉佳於偵查中：「（為何到台灣來？）來作證，本來
      我與新加坡坤成發公司就有一些業務往來，後來到大陸，
      與大陸廠商合資開公司，坤成發公司負責幫忙菲律賓之銀
      行幫我開ＬＣ到大陸供我使用，這也是我與坤成發公司之
      關係。（與辛○○何關係？）我到菲律賓與開狀銀行洽商
      時，坤成發公司之人介紹辛○○我才認識的，坤成發公司
      之人說辛○○也跟我一樣原因到菲律賓。」等情明確（見
      偵卷第一○三、一○四頁），足認新加坡坤成發公司確實
      有為急需現金周轉之公司安排以「跨國買賣交易信用狀向
      銀行辦理押匯」之模式取得融資款項，被告辛○○因此遠
      赴菲律賓與新加坡坤成發公司人員洽談開狀事宜，而證人
      甲○○於本院審理中亦證稱本件之交易情形係支付高額保
      證金予仲介公司，由該公司代為安排買賣交易並向銀行辦
      理信用狀押匯，要與一般國際貿易信用狀往來實務有顯著
      差異（見本院卷(一)第一二八、一二九頁），並有坤成發公
      司與被告辛○○往來郵件暨中譯本在卷足憑（見偵一卷第
      六六至七四頁），綜上，被告辛○○、戊○○辯稱告訴人
      經被告戊○○介紹，與被告辛○○認識，雙方約定被告辛○○透過新加坡坤成發公司安排，由菲律賓「ＤＥ  ＢＯ
      ＲＪＡ  ＳＵＲＰＬＵＳ」向菲律賓首都銀行申請開立信
      用狀，告訴人需負擔部分申請開狀之保證金，並提供在臺
      灣地區金融機構享有信用狀押匯額度之公司與菲律賓「Ｄ
      Ｅ  ＢＯＲＪＡ  ＳＵＲＰＬＵＳ」進行跨國買賣交易，
      再以菲律賓首都銀行開立予告訴人所提供公司之信用狀向
      臺灣地區金融機構辦理押匯，取得現金後，告訴人可從中
      賺取百分之五之利潤等情，並非虛妄，是認告訴人與被告
      辛○○約定進行者顯與一般國際貿易以信用狀為支付工具
      之情形有異，而係透過仲介公司安排在臺灣地區金融機構
      享有信用押匯額度之公司與境外公司進行虛偽交易後，再
      持菲律賓首都銀行開立予臺灣地區公司之信用狀向臺灣地
      區金融機構辦理押匯，以此模式套取資金周轉，應堪認定
      。
    3.被告辛○○、戊○○辯稱本件之所以無法順利由菲律賓首
      都銀行開立信用狀予歡鎂公司，並辦理押匯，取得現款，
      係因告訴人未能提出歡鎂公司之銀行融資額度及信用證明
      ，導致坤成發公司無法安排菲律賓「ＤＥ  ＢＯＲＪＡ
      ＳＵＲＰＬＵＳ」與歡鎂公司進行買賣交易，並以歡鎂公
      司為受益人，向菲律賓首都銀行申請開立信用狀等情，告
      訴人雖指稱被告辛○○於雙方洽談時並未要求伊提供歡鎂
      公司銀行融資額度及信用證明等文件云云；然查，本件係
      利用信用狀押匯制度，透過仲介公司安排在臺灣地區金融
      機構享有信用押匯額度之公司與境外公司進行虛偽交易後
      ，再持菲律賓首都銀行開立之信用狀向臺灣地區金融機構
      辦理押匯，以此模式套取得周轉現金，已如前述，實與一
      般國際貿易利用信用狀作為支付工具之情形有異；再者，
      國際貿易實務所稱「出口押匯」，本係銀行授信業務，為
      質押墊款性質，即出口商外銷貨品，在國外貨款尚未收取
      前，需要資金週轉，乃持國外信用狀，連同貨運單據，向
      國內銀行申請融資，並委託國內銀行向國外開狀銀行代收
      貨款，以供清償墊款之用，準此，是於申請開立信用狀之
      初應即確認信用狀受益人之押匯銀行及押匯額度，以免延
      誤押匯融資程序，抑或因信用狀受益人信用不佳，導致信
      用狀遭其他銀行託收，衍生龐大費用，甚且因此連累信用
      狀申請人之債信；且查，歡鎂公司於菲律賓首都銀行臺北
      分行之信用狀開狀額度為新臺幣一千萬元，押匯額度為美
      金三十萬元，而信用狀押匯額度金額係按歡鎂公司之需求
      ，以菲律賓首都銀行臺北分行授信評估情形而定，與其它
      額度之授信程序無異，有菲律賓首都銀行臺北分行九十四
      年四月十二日首銀北九四（法）字第○二七號函附卷足憑
      （見偵三卷第一三八頁），參以本件如無庸提出信用狀受
      益人於臺灣地區金融機構之押匯額度證明，即可以上述「
      信用狀押匯」模式套取融資款項，則被告辛○○何需委託
      告訴人物色適合與菲律賓「ＤＥ  ＢＯＲＪＡ  ＳＵＲＰ
      ＬＵＳ」進行跨國買賣交易之臺灣公司，並承諾告訴人於
      事成之後可取得百分之五報酬，綜上，告訴人指稱被告辛○○、戊○○於雙方合作之初宣稱本件係由菲律賓首都銀
      行馬尼拉分行開立信用狀，交予菲律賓首都銀行臺北分行
      辦理押匯，因係同銀行間往來，故無押匯額度之限制，縱
      未提出押匯證明，亦無礙本件信用狀押匯之進行云云，顯
      與一般國際貿易交易常情未符，實難採信。再查，證人即
      歡鎂公司負責人乙○○於本院結證稱：「（歡鎂公司在菲
      律賓的首都銀行台北分行有沒有押匯額度？）有。（押匯
      額度為何？）我不記得，但是我知道金額很大。（有動用
      過這個押匯額度嗎？）沒有。（為什麼沒有？）因為那時
      候我有跟其他銀行往來，所以我沒有用到菲律賓的首都銀
      行。（押匯額度有沒有借給別人使用過？）我印象中沒有
      。‧‧‧（你們公司有沒有要賣貨給菲律賓客戶？）那個
      時候沒有，我們沒有跟菲律賓有過交易。（你們公司有沒
      有把押匯額度借給別人過？）沒有。」等語明確（見本院
      卷(二)第二三、二四頁），足見歡鎂公司從未與菲律賓公司
      進行過買賣交易，歡鎂公司負責人乙○○亦未同意將該公
      司在菲律賓首都銀行臺北分行之信用狀押匯額度借予他人
      使用，是認被告辛○○、戊○○辯稱本件之所以無法順利
      經由坤成發公司安排菲律賓首都銀行開立信用狀予歡鎂公
      司，並辦理押匯，取得現款，係因告訴人未能提出歡鎂公
      司之銀行融資額度及信用證明等情，應屬可採。
    4.綜上，告訴人於交付款項時，顯已知悉本件係利用信用狀
      押匯制度，透過仲介公司安排在臺灣地區金融機構享有信
      用押匯額度之公司與境外公司進行虛偽交易後，再持菲律
      賓首都銀行開立之信用狀向臺灣地區金融機構辦理押匯，
      以此模式套取得現金周轉，要難認定被告辛○○等人有何
      施用詐術，致使告訴人陷於錯誤而交付款項之詐欺犯行；
      又被告辛○○之所以無法順利經由坤成發公司安排菲律賓
      首都銀行開立信用狀予歡鎂公司，再以該信用狀並辦理押
      匯，取得現款，返還告訴人代墊保證金並依約給付報酬，
      實係因告訴人未能提出歡鎂公司之銀行融資額度及信用證
      明，按債務人於債之關係成立後，如有未依債之本旨履行
      民事債務之情形，在一般社會經驗上可能之原因甚多，
      本件既查無其它證據足證被告辛○○等人於與告訴人締約
      之時，即具有不法所有意圖，自不得僅上述未順利開出信
      用狀之客觀事態，遽以推定被告辛○○等人原有詐欺取財
      之犯意。
  (二)公訴人雖以告訴人所提信用狀傳真（見偵一卷第十九頁），
    經函詢菲律賓首都銀行臺北分行之結果，確非該行所開立信
    用狀，有菲律賓首都銀行臺北分行九十二年四月十五日首銀
    九十二（法）字第○一五號函在卷足憑（見偵一卷第一二四
    頁），而認上揭信用狀應係被告辛○○等人所共同偽造。惟
    查：
    1.關於上揭信用狀傳真（見偵一卷第十九頁）之來源，告訴
      人先於本院九十五年九月四日審理中證稱：上揭文件係歡
      鎂公司傳真予伊，伊並未見過該份文件之原本，僅見過傳
      真稿，歡鎂公司負責人乙○○傳真該份文件時曾表示，歡
      鎂公司已先向銀行查證過，該份資料應係造假等語（見本
      院卷(一)第一一二、一二二頁），然於本院九十五年十一月
      二十一日審理中，證人乙○○否認曾與告訴人接洽，且未
      曾見過該信用狀傳真後，始改稱上揭信用狀傳真係被告辛○○傳真至歡鎂公司（見本院卷(二)第二八頁反面），是關
      於告訴人所提信用狀傳真（見偵一卷第十九頁）之取得過
      程，告訴人之前後指訴顯相矛盾，且與證人即歡鎂公司負
      責人乙○○於本院證稱伊未曾見過該份信用狀傳真，該公
      司亦未與菲律賓公司進行過買賣交易等情相違（見本院卷
      (二)第二三頁反面），且查，被告辛○○否認上揭信用狀係
      伊製作或傳真，辯稱上揭文件僅係用以確認信用狀開狀細
      節之樣張，應係由菲律賓方面直接傳真予告訴人等情，告
      訴人復未能提出傳真電話號碼或通聯紀錄以供本院查證，
      至該份文件右下方雖有二枚英文簽名，然告訴人所提出係
      傳真文稿，且無法提出該份文件原本以供本院查證，顯難
      證明該份文件於傳真之時，業經他人簽署二枚英文簽名，
      綜上，實難僅憑告訴人單一指訴即認定上揭信用狀係被告
      辛○○製作或傳真。
    2.又查，上揭信用狀傳真雖經菲律賓首都銀行臺北分行以九
      十二年四月十五日首銀九十二（法）字第○一五號函確認
      並非該行所開立（見偵一卷第一二四頁），然查，告訴人
      與被告辛○○等人係利用信用狀押匯制度，透過仲介公司
      安排在臺灣地區金融機構享有信用押匯額度之公司與境外
      公司進行虛偽交易後，再持菲律賓首都銀行開立之信用狀
      向臺灣地區金融機構辦理押匯，以此模式套取周轉現金，
      已如前述，是菲律賓首都銀行臺北分行應係本件交易之押
      匯銀行，而非開狀銀行，自不能僅憑菲律賓首都銀行臺北
      分行上揭函覆內容即據為不利被告辛○○等人之認定。
    3.再查，信用狀乃銀行受客戶之委任，通知並授權指定受益
      人，在其履行約定條件後，得依照一定款式開發一定金額
      以內匯票或其他憑證，由該行或其指定之代理銀行負責承
      稅或付款之文書，而依國際貿易慣例，進口商委請銀行（
      開狀銀行）開發信用狀，開狀銀行並不因而當然應給付款
      項與國外出口商即受益人，必須出口商即受益人按照信用
      狀所載條件，備具各項單據，及以開狀銀行為付款人簽發
      匯票，由該銀行或其指定之代理銀行，審查一切單據，藉
      以確定該等單據符合信用狀所規定條件時，始得予以承兌
      及付款，是出口商向銀行申請押匯，須將押匯申請書，連
      同信用狀、匯票、及有關單證送外匯銀行核對，如其單證
      經外匯銀行核對完全符合信用狀條件，即准予押匯、墊款
      ，此乃押匯之一般程序。經查，上揭信用狀傳真並無「貨
      物裝運憑證」之條款，就「付款條件」亦未記載明確，復
      欠缺「信用狀通知銀行」之記載，以致無法辨識開狀銀行
      有權人簽章，持該份文件並無法向銀行辦理押匯等情，業
      據證人即菲律賓首都銀行臺北分行信用狀承辦人員甲○○
      於偵查及本院審理中證述明確（見偵四卷第三一至三四頁
      及本院卷(一)第一二四至一二六頁），參以該份文件甚且誤
      載信用狀受益人「歡鎂公司即ＰＯＷＥＲ  ＬＥＥ  ＣＯ
        ＬＴＤ」為「ＰＯＷＥＲＬＩＦＥＣＯ  ＬＴＤ」，而
      本件係以信用狀辦理融資押匯，則信用狀記載條款、格式
      是否為押匯銀行所接受，乃攸關重大，又告訴人指稱伊係
      於給付一百六十七萬元後始取得該份傳真文件，其後並無
      再支付任何款項，則被告辛○○辯稱該份傳真文件應係菲
      律賓方面所傳真之樣張，用以確認信用狀之格式、條款等
      開狀細節，難認有何違背常情之處，且被告辛○○等人自
      始坦承本件因告訴人未提出歡鎂公司之銀行融資額度及信
      用證明致無法順利開出信用狀，衡情應無必要偽造此一顯
      然錯誤之信用狀予告訴人，且查無其他證據證明該份文件
      係被告辛○○等人製作或傳真，自難僅憑告訴人所提上揭
      文件即認定被告辛○○等人共同偽造該份文件。
四、綜上，公訴人所提證據，不足為被告辛○○、庚○○、丙○○、戊○○共同詐欺取財及偽造文書之積極證明，所指出證
    明之方法，亦無從說服本院形成被告辛○○等四人有罪之心
    證，此外查無其他積極事證足認被告辛○○等四人有何共同
    詐欺取財及偽造文書之犯行，不能證明被告辛○○、庚○○
    、丙○○、戊○○犯罪，參以首開規定，自應諭知無罪之判
    決。
據上論斷，應依刑事訴訟法第三百零一條第一項，判決如主文。
本案經檢察官己○○到庭執行職務
中    華    民    國    95    年    12    月    14    日
                  刑事第十四庭  審判長法  官  宋松璟
                                      法  官  孫萍萍
                                      法  官  李家慧
以上正本證明與原本無異。
如不服本判決，應於判決送達後10日內，向本院提出上訴狀。
                                      書記官  楊文祥
中    華    民    國    95    年    12    月    18    日


司法院資訊處製作；財團法人民間司法改革基金會備份。
